臺灣高雄地方法院民事判決　九十一年度訴字第九八七號
　　原　　　告　甲○○
　　被　　　告　乙○○○
右當事人間清償借款事件，本院判決如左：
    主    文
被告應給付原告新台幣佰零伍萬伍仟元，及自民國九十年四月十二日起至清償日止
，按週年利率百分之五計算之利息。
訴訟費用由被告負擔。
本判決於原告以新台幣壹佰零貳萬元為被告供擔保後，得假執行。
    事    實
甲、原告方面：
一、聲明：除假執行擔保金額外，如主文所示。
二、陳述：被告於民國（下同）八十五年間透過原告胞姊王金只陸續向原告借用新台
    幣（下同）三百十三萬元，並有約定利息。期間被告初有依約給付利息，惟之後
    即避不見面。嗣於八十九年底，經原告尋獲被告，兩造在協調後，由被告開立如
    附表所示之七紙支票，並以支票之發票日為借款清償日。詎原告屆期提示均不獲
    兌現，屢經催討，被告僅分別償還四萬元及三萬五千元，為此依據消費借貸之法
    律關係提起本件訴訟。
三、證據：提出支票及退票理由書七紙、存證信函一紙為證，並請求訊問證人王金只
    。
乙、被告方面：
一、聲明：請求駁回原告之訴及假執行之聲請。
二、陳述：對於借款之金額為三百十三萬元並無意見，惟抗辯係向原告胞姊王金只所
    借，且已清償不只七萬五千元。
    理    由
一、按訴狀送達後，原告不得將原訴變更或追加他訴。但擴張或減縮應受判決事項之
    聲明時，不在此限，民事訴訟法第二百五十五條第一項第三款定有明文。經查，
    本件原告起訴時，原請求被告給付三百零五萬五千元。於訴訟進行中，擴張聲明
    為請求被告給付三百零五萬五千元及自起訴書繕本送達之翌日起至清償日止計算
    之利息，依前揭法條所示，應予准許，合先敘明。
二、本件原告主張右揭事實，業據其提出支票及退票理由書七紙、存證信函一紙為證
    ，並經證人即原告胞姊王金只到庭證述：「（問：是否有告訴被告錢是原告借給
    她的？）有，被告借錢都是我出面與其接洽，我也有告訴被告錢是我妹妹借給她
    的。」（見本院九十一年五月二十二日言詞辯論筆錄），核與原告所述相符。而
    被告先抗辯系爭借款係向原告胞姊王金只所借（見本院九十一年四月二十六日言
    詞辯論筆錄），惟其後於王金只到庭後復改稱係向王金只之夫所借（見本院九十
    一年五月二十二日言詞辯論筆錄），前後陳述不一，自難採信，足認借款予被告
    之人應為原告無疑。再按「請求履行債務之訴，原告就其所主張債權發生原因之
    事實，固有舉證之責任，若被告自認此項事實而主張該債權已因清償而消滅，則
    清償之事實，應由被告負舉證之責任，此觀民事訴訟法第二百七十七條之規定自
    明。」最高法院亦著有二十九年度上字第一九二０號判例可資參照。本件原告自
    認被告已清償七萬五千元，而被告則抗辯已清償不只七萬五千元云云，觀諸前開
    判例意旨，自應由被告就超過七萬五千元部分清償之事實負舉證責任，惟被告並
    無法舉證以實其說，自應為其不利益之認定。是被告已清償之部分應為七萬五千
    元。
三、次按消費借貸契約係當事人一方移轉金錢或其他代替物之所有權於他方，而約定
    他方以種類、品質、數量相同之物返還之契約，民法第四百七十四條第一項定有
    明文。再按遲延之債務，以支付金錢為標的者，債權人得請求依法定利率計算之
    遲延利息，民法第二百三十三條第一項亦定有明文。本件兩造所訂之簽約，核屬
    消費借貸契約；而依附表所示，被告之借款最遲應自八十九年十二月三十一日之
    翌日起負遲延責任。從而，原告依據消費借貸之法律關係，請求被告給付三百零
    五萬五千元及自起訴書繕本送達之翌日即九十一年四月十二日起至清償日止按週
    年利率百分之五計算之法定遲延利息，即屬正當，應予准許。
四、原告陳明願供擔保，請求宣告假執行，核無不合，茲酌定擔保金額，予以准許。
據上論結，本件原告之訴為有理由，依民事訴訟法第七十八條、第三百九十條第二項
，判決如主文。
中　　　華　　　民　　　國　　九十一　　年　　　五　　　月　　三十一　　日
                              臺灣高雄地方法院民事庭
~B法　　　官　官信成
右為正本係照原本作成。
如不服本判決，應於送達後廿日內，向本院提出上訴狀並表明上訴理由，如於本判決
宣示後送達前提起上訴者，應於判決送達後十日內補提上訴理由書（須附繕本）。
中　　　華　　　民　　　國　　九十一　　年　　　五　　　月　　三十一　　日
~B法院書記官　謝群育
附表：
~F0
~T32
┌────────────────────────────────────────┐
│附表：　　　　　　　　　　　　　　　　　　　　              　　　　　　    　  │
├─┬────────┬──────────┬─────────┬────────┤
│編│ 面         額  │  發     票     日  │  支  票  號  碼  │付   款   人    │
│號│（ 新  台  幣 ）│                    │                　│                │
├─┼────────┼──────────┼─────────┼────────┤
│１│六十萬元        │八十九年十二月十五日│0000000         　│高雄縣鳳山信用合│
│　│            　　│                    │　　　　　　　　　│作社            │
├─┼────────┼──────────┼─────────┼────────┤
│２│三十三萬元      │八十九年十二月十七日│0000000         　│高雄縣鳳山信用合│
│　│            　　│                    │　　　　　　　　　│作社            │
├─┼────────┼──────────┼─────────┼────────┤
│３│五十萬元        │八十九年十二月十八日│JEA0000000 　     │高雄區中小企業銀│
│　│            　　│                    │　　　　　　　　　│行鎮東分行      │
├─┼────────┼──────────┼─────────┼────────┤
│４│四十六萬元      │八十九年十二月二十五│YQ0000000       　│世華聯合商業銀行│
│　│            　　│日                  │　　　　　　　　　│前鎮分行        │
├─┼────────┼──────────┼─────────┼────────┤
│５│三十六萬元      │八十九年十二月二十六│0000000         　│高雄縣鳳山信用合│
│　│            　　│日                  │　　　　　　　　　│作社            │
├─┼────────┼──────────┼─────────┼────────┤
│６│三十萬元        │八十九年十二月二十六│YQ0000000       　│世華聯合商業銀行│
│　│            　　│日                  │　　　　　　　　　│前鎮分行        │
├─┼────────┼──────────┼─────────┼────────┤
│７│五十八萬元      │八十九年十二月三十一│JEA0000000      　│高雄區中小企業銀│
│　│            　　│日                  │　　　　　　　　　│行鎮東分行      │
└─┴────────┴──────────┴─────────┴────────┘
